【裁判字號】    88,易,601
【裁判日期】    890623
【裁判案由】    詐欺
【裁判全文】
臺灣新竹地方法院刑事判決                          八十八年度易字第六一號
    公  訴  人  臺灣新竹地方法院檢察署檢察官
    被      告  丁○○
右列被告因詐欺案件，經檢察官提起公訴（八十七年度偵字第七七六四號），本院判
決如左：
    主  文
丁○○共同連續意圖為自己不法之所有，以詐術使人將本人之物交付，處有期徒刑捌
月。
    事  實
一、丁○○與乙○○（另由臺灣新竹地方法院檢察署檢察官偵辦）二人，均明知丙○○、甲○○（二人均住居新竹縣、市）二人所有之汽車行照、車籍資料等相關證
    件，原係向戊○○所經營之吉豊當舖借款質押予戊○○，且上開資料均於八十七
    年十月十七日在該當舖即遭不詳姓名者所竊取；二人仍基於共同意圖為自己不法
    之所有概括犯意，夥同不詳姓名之成年男子，先於八十七年十月二十日中午，以
    電話聯絡丙○○佯稱：吉豐當鋪已經轉讓由其等經營，若欲上開質押之汽車車籍
    資料，即須先償還前向當鋪所借新台幣（下同）六萬元等語，致丙○○因而陷於
    錯誤，與丁○○、乙○○、不詳姓名之成年男子三人，相約於同日下午一時許，
    在新竹市○○路、中央路口見面還款並取回証件，惟丙○○因一時籌不出全數欠
    款，乃先交付當期利息新台幣（下同）二千七百元予丁○○等三人，並央求待籌
    足欠款後再與之聯絡，為丁○○等人同意，同時給予一支聯絡電話，事後丙○○
    再行以該電話聯繫時，發現並非丁○○等人所有，並通知戊○○得知上情後，始
    知受騙。丁○○與乙○○，復於八十七年十月六日，以上述同一方式詐騙甲○○
    ，要求交付當初向當舖所借款項七萬元，經甲○○與戊○○聯絡，獲知上情後，
    始知受騙，並於翌日（即七日）再次接獲電話後，乃故與丁○○等人相約於在桃
    園縣平鎮市○○○○道取上開資料，隨即會同戊○○報警處理，警員遂隨同甲○○至上述約定地點，丁○○見甲○○所駕自小客車，旋即上車並帶同甲○○至乙○○處，然因途中坐於甲○○自小客車後座之警員陳文漙遭丁○○發現，警員即
    當場逮捕丁○○，而未詐得財物。
二、案經新竹縣警察局竹北分局報告臺灣新竹地方法院檢察官偵查起訴。
    理  由
一、訊據被告丁○○，對於有於右揭時地與乙○○及不詳姓名之成年男子與丙○○洽
    談、有打電話與被害人甲○○等情均坦白承認，惟矢口否認有何詐欺之犯意，辯
    稱：丙○○部分，係因乙○○告知係有生意要與丙○○洽談，伊依乙○○之指示
    至餐廳內找丙○○，惟乙○○與丙○○洽談時，伊站在旁邊不知其二人談話內容
    ；甲○○部分，當時乙○○駕車先至新屋交流道前之加油站等侯，並告知伊甲○○之車號，要求攜同乙○○至加油站，均不知乙○○為何事找被害人等語，經查
    ：丙○○、甲○○二人之車籍資料等物，原係因向吉豊當舖借款而質押予該當舖
    負責人戊○○，而上述車籍資料業於八十七年十月十七日在當舖內遭竊，嗣丙○○、甲○○即接獲電話，並以上述誆詞詐騙其二人等情，業據被害人戊○○（偵
    查卷第十頁、第三十一頁反面）、丙○○（偵查卷第十二頁、第五十一頁反面）
    、甲○○（偵查卷第十四頁反面、第三十一頁反面）於警訊、檢察官偵查中及本
    院訊問時指明在卷，被害人丙○○並指稱：「是丁○○進入咖啡廳叫我，出來後
    我與小平（即乙○○，詳後述）在談，丁○○則走到旁邊，另一男子則留在車上
    ，小平當時手上拿著一個資料袋（內裝何物不明），我先給小平二千七百元」（
    偵查卷第五十二頁）、「我到後，丁○○叫我過去，由另一位在跟我談，講好之
    後就直接交利息給另一人，丁○○在旁全程參與」（本院八十八年十一月十九日
    訊問筆錄）等語，就上情以觀，依理洽談生意本應在特定處所詳為研商，被害人
    丙○○當時既已在啡咖廳內，殊無再由被告將其找出啡咖廳之必要，足見被告就
    乙○○與被害人並非洽談生意當知之甚明，被告上開所辯顯違乎常情。再被害人
    甲○○證稱：「我不認識（丁○○），但是我聽他講電話的聲音，我即可認出當
    初來電要向我詐騙錢財的，就是他的聲音」（偵查卷第十五頁反面）、「詐騙嫌
    犯是丁○○，上次在新屋交流道上我車，及打電話給我之人也是他」（同上卷第
    三十二頁）、「我當時有接獲丁○○打了好幾通電話給我，約我見面，我便跟他
    拖時間，一方面聯絡警察，到現場時是丁○○來跟我見面接洽，隨後就遭逮捕，
    打電話和我接觸的確是被告之聲音」（本院八十八年十一月十九日訊問筆錄）、
    「我將車開到新屋交流道後，被告上我車後就叫我開車一直繞，過程約五、六分
    」、本院問「為何一直繞？」，被害人答稱：「被告說東西在他朋友那邊」、「
    因他（即被告）在我到新屋交流道前有接到他四、五次電話，可以確認（電話是
    被告打的）」（本院八十九年三月十五日訊問筆錄）、「他（即被告）確實有講
    說要證件就跟我走」（八十九年五月二十四日訊問筆錄）；且證人即當時在甲○○車內之承辦警員陳文漙亦證稱：「被害人有問被告證件有無帶來，被告說好，
    我拿給你，帶你去」等語（見本院八十九年五月四日訊問筆錄），顯見被告確有
    與被害人甲○○聯絡並以上述虛詞詐騙，且均知悉被害人甲○○之上開證件係遭
    竊之贓物無疑。參以，被告原供稱共犯係綽號「小平」者及其聯絡電話，然經公
    訴人調閱該電話之持有人乙○○之戶籍謄本，與被告丁○○之妹廖金妹曾設籍於
    同一住址，有戶籍謄本二份附偵查卷可按，經本院提示被告後，被告始坦認綽號
    「小平」者即乙○○，顯見被告與乙○○早已熟識，益臻被告就本件與乙○○確
    有犯意之聯絡及行為之分擔。綜上被告前開所辯，顯係事後卸責之詞，洵無足採
    ，犯行堪以認定，應依法論科。
二、核被告詐騙被害人丙○○之行為，係犯刑法第三百三十九條第一項之詐欺取財罪
    ，詐欺被害人甲○○部分，尚未取得財物，核係犯同法第三百三十九條第三項、
    第一項之詐欺取財未遂罪（公訴人於起訴書犯罪事實欄已敘明，惟漏未引用本條
    ，顯係漏載法條）；被告與乙○○、不詳姓名之成年男子間就上揭犯行，均有犯
    意之聯絡及行為之分擔，皆為共同正犯。被告二次詐騙犯行，時間緊接，方法相
    同，觸犯構成要件相同之罪名，顯係基於概括犯意為之，依連續犯規定論以較重
    之詐欺取財既遂罪，並依法加重其刑。爰審酌被告詐騙之方法、詐得之財物尚少
    、犯罪後仍飾詞狡辯，尚無悔意等一切情狀，量處如主文所示之刑。
三、據上論斷，應依刑事訴訟法第二百九十九條第一項前段，刑法第二十八條、第五
    十六條、第三百三十九條第一項，罰金罰鍰提高標準條例第一條前段，判決如主
    文。
本案經檢察官羅雪梅到庭執行職務。
中      華      民      國    八十九    年      六      月    二十三    日
                                臺灣新竹地方法院刑事第一庭
                                      法  官    滕  治  平
右正本證明與原本無異。
如不服本判決，應於判決送達後十日內向本院提出上訴狀( 應附繕本 )，上訴於
臺灣高等法院。
                                      書記官    彭  玟  源
中      華      民      國    八十九    年      六      月    二十三    日
刑法第三百三十九條第一項
意圖為自己或第三人不法之所有，以詐術使人將本人或第三人之物交付者，處五年以
下有期徒刑、拘役或科或併科一千元以下罰金。


司法院資訊處製作；財團法人民間司法改革基金會備份。
